【裁判字號】    91,簡上,28
【裁判日期】    920627
【裁判案由】    給付承攬報酬
【裁判全文】
臺灣花蓮地方法院民事判決  九十一年度簡上字第二八號
    上  訴  人  乙○○
    被上訴人    甲○○
右當事人間請求給付承攬報酬事件，上訴人對於中華民國九十一年六月十二日本院花
蓮簡易庭九十一年度花簡字第一六八號第一審判決提起上訴，本院判決如左：
    主      文
上訴駁回。
第二審訴訟費用由上訴人負擔。
    事      實
甲、上訴人方面：
一、聲明：請求廢棄原判決，駁回被上訴人在第一審之訴。
二、陳述：除與原審判決相同茲予弔用外，另補稱：(1)上訴人於民國八十八年至八十
    九年間興建房屋，房屋之主體結構及建材運輸等工程均與包商簽訂有正式契約書
    ，惟被上訴人所承包之本件裝潢工程時，被上訴人以金額不太，不須簽約為由拒
    絕簽約，而僅以口頭約定以三十八萬元為工程之總價，事後被訴上訴人竟以估價
    單要價五十六萬元，上訴人新建房屋之總工程造價僅一百零七萬一千元，而被上
    訴人所包之石膏板隔間工程竟要價五十六萬元，甚不合理，所以上訴人在興建之
    初應不可能同意被上訴人之估價，而工程總價款五十六萬元之估價單是被上訴人
    自己寫的，沒有經過我同意。(2)對於被上訴人所提出之估價單上「乙○○」之簽
    名，先於九十二年三月三日準備程序時否認真正，認為應該簽名應屬偽造，隨後
    又承認估價上「乙○○」簽名與本院前次調查筆錄上訴人所簽寫之「乙○○」簽
    名是一樣的；復於九十二年六月十六日言詞辯論時，承認估價單上之「乙○○」
    是其所簽寫，惟另辯稱：不知道為什麼會在估價單上簽名，七月五日上訴人在住
    院中為何會簽名；另以書狀陳稱：房屋施工期間上訴人於八十九年六月十八日至
    同年九月間均長期住院，年邁且精神耗弱，若被上訴人趁此期間於病榻哄騙上訴
    人於單據上簽字，這樣的估價單，是施用詐欺手段的結果，應屬無效。(3)被告自
    認被上訴人所承攬之工程已全部完工，且承認包括系爭有爭議之追加工程之輕鋼
    架部分也有完成，但總工程款全部應該只有三十八萬元等語。
三、證據：提出財團法人佛教慈濟綜合醫出具之診斷證明書一紙外，援用原審之立證
    方法。
乙、被上訴人方面：
一、聲明：駁回上訴。
二、陳述：除與原審判決書所載者相同茲予引用外，補稱：原先約定之承攬工程只有
    木工部分，後來追加輕鋼架部分，追加後之估價單上簽名是上訴人在天祥衛生室
    親自簽名的。原告有一張三十八萬元之估價單，後來因為工程有追加，所以原告
    的估價單作廢，才寫這張五十六萬六千二百四十元元之估價單等語。
三、證據：除提出為上訴人所有系爭房屋之照片一張外，援用原審之立證方法。
    理      由
一、被上訴人即原告原審起訴主張其於八十九年七月五日受上訴人即被告之委託，承
    攬上訴人位於花蓮縣秀林鄉富世村蓮池十八號之室內土木及裝潢工程，其後來追
    加之輕鋼架工程，施工期間一個月，其已依約完成，而上訴人並已給付被上訴人
    四十四萬元之事實，為上訴人所不爭執，自堪信為真實。
二、上訴人雖以施工期間之八十九年六月十八日至同年九月間均長期住院，年邁且精
    神耗弱，所以其在生病期間，於系爭五十六萬六千二百四十元之估價單所為之簽
    名，應是被上訴人施用詐欺手段之結果，應屬無效等語置辯。惟按當事人主張有
    利於己之事實應負舉證之責，民事訴訟法第二百七十七條定有明文。故當事人主
    張其意思表示係因被詐欺或脅迫而為之者，應就其被詐欺或被脅迫之事實，負舉
    證之責任。茲上訴人自認估價單上之簽名為其所為，但辯稱係被上訴人乘其精神
    秏弱臥病期間，以詐術誑騙上訴人所簽，自應就被上訴人如何使用詐術致其簽名
    等情節負舉證之責任，然上訴人並未舉證以實其說，且依上訴人所提出之診斷書
    之記載，上訴人於該段期日住院之原因是頸椎受傷，以頭頸固定術治療等病情，
    顯難認為上訴人有精神耗弱之情形，從而，自不足以證明上訴人在五十六萬六千
    二百四十二元估價單上之簽名，是被上訴人施用詐欺手段所致，上訴人之抗辯自
    不可採。
三、又按承攬契約因當事人互相表示意思一致者無論其為明示或默示，即為成立（民
    法第一百五十三條第一項）。換言之承攬契約雙方對於一定工作之內容及報酬兩
    者，一經同意，承攬契約即為成立，既不須有何方式，或必以書面方式之必要。
    又所謂默示之意思表示，係指表意人之舉動或其他情事，足以間接推知其效果意
    思者而言。上訴人對於與被上訴人間就系爭承攬工程之輕鋼架工程追加部分，並
    不爭執，且簽名於估價單上，應認雙方就追加輕鋼架工程部分即估價單第七項目
    以下，已有意思之合致，而成立承攬契約，且該工程均已完工，而依上訴人簽名
    同意之估價單所示，工程總價為五十六萬六千二百四十元，上訴人僅支付四十四
    萬元，其工程款尚有十二萬六千二百四十元未給付，從而，被上訴人依承攬契約
    約定請求上訴人給付未付之工程款一十二萬六千二百四十元，洵屬正當，原審予
    以准許，核無違誤，上訴人等仍執前詞指摘原判決不當，求為廢棄為無理由，其
    上訴應予駁回。
四、據上論結，本件上訴為無理由，依民事訴訟法第四百三十六條之第三項、第四百
    四十九條第一項、第七十八條，判決如主文。
中      華      民      國    九十二    年      六      月    二十七    日
                            臺灣花蓮地方法院民事庭
~B審判長法官  湯文章
~B法      官  饒金鳳
~B法      官  吳順龍
右正本證明與原本相符。
不得上訴第三審（參見民事訴訟法第四百三十六條之二、第四百六十六條）
~B法院書記官  陳賜福
中      華      民      國    九十二    年      六      月    三  十    日


司法院資訊處製作；財團法人民間司法改革基金會備份。
